臺灣高雄地方法院刑事附帶民事訴訟判決
　　　　　　　　　　　　　　　　　　110年度侵附民字第9號
原　　　告　AV000A108292（真實姓名、住址均詳卷）　
被　　　告　甲○○
上列被告因妨害性自主案件（本院109 年度侵訴字第55號），經
原告提起附帶民事訴訟，請求損害賠償，本院於民國110 年11月
3日言詞辯論終結，判決如下︰
    主  文
被告應給付原告新臺幣陸拾萬元，及自民國一一○年三月十六日
起至清償日止，按週年利率百分之五計算之利息。
原告其餘之訴駁回。
    事實及理由
壹、程序部分
一、按性侵害犯罪防治法所稱性侵害犯罪，係指觸犯刑法第221
    條至第227 條、第228 條、第229 條、第332 條第2 項第2
    款、第334 條第2 項第2 款、第348 條第2 項第1 款及其特
    別法之罪；又行政機關、司法機關及軍法機關所製作必須公
    示之文書，不得揭露被害人之姓名、出生年月日、住居所及
    其他足資識別被害人身分之資訊，性侵害犯罪防治法第2 條
    第1 項、第12條第2 項分別定有明文。另性侵害犯罪防治法
    第12條所定其他足資識別被害人身分之資訊，包括被害人照
    片或影像、聲音、住址、親屬姓名或其關係、就讀學校與班
    級或工作場所等個人基本資料，性侵害犯罪防治法施行細則
    第6 條亦有明定。經查，本案被告因觸犯刑法第225 條第1
    項之罪，經檢察官提起公訴，核與性侵害犯罪防治法第2 條
    第1 項規定之性侵害犯罪定義相符，又因本院所製作之本案
    判決係屬必須公示之文書，為避免被害人即原告代號AV000A
    108292（真實姓名年籍資料詳卷，下稱A 女）之身分遭揭露
    ，依上開規定，對於其個人及家屬之姓名、年籍資料等足資
    識別身分之資訊，均予以隱匿，合先敘明。
二、原告經合法通知，未於最後言詞辯論期日到場，依刑事訴訟
    法第498條前段規定，不待其陳述而判決。
貳、實體部分
一、原告主張：
    原告與被告為鄰居。被告明知原告為中度智能障礙者，竟利
    用原告因身心障礙而明顯缺損認知功能及現實判斷力之情形
    ，分別於民國108 年3 月8 日、4 月13日、4 月19日、6 月
    22日、9 月13日、9 月14日、10月10日及其他時間不明之日
    ，趁原告之母外出工作之際，以汽車或機車將原告載至高雄
    市○○區○○路000 號之金銀島汽車旅館內，或於原告家中
    ，基於趁機性交之犯意，利用其上開身心障礙而不知抗拒，
    先脫下原告衣物，吸吮原告之胸部，再以陰莖插入原告陰道
    內之方式，性交得逞20餘次。原告於案發後提及本件趁機性
    交事件時，表情會從嘻笑幼稚變得嚴肅難過，也會生氣被告
    欺負她，故被告上開行為，不法侵害原告A 女之身體健康權
    、性自主權，造成原告身心壓力及精神創傷，致原告受有非
    財產上之損害。爰依民法第184 條第1 項前段及第195 條第
    1 項前段，請求被告給付原告慰撫金新臺幣（下同）70萬元
    等語。並聲明：被告應給付原告70萬元，及自刑事附帶民事
    起訴狀繕本送達翌日起至清償日止，按週年利率5 ％計算之
    利息。
二、被告則以：原告請求的金額太高，我目前沒有工作，腰椎還
    開刀，等我有工作時我可以賠償，我的收入扣除生活費可以
    一半拿來賠償，賠償到我過世為止等語。
三、本院得心證之理由：
（一）被告應否負侵權行為損害賠償責任？
    1.按因犯罪而受損害之人，於刑事訴訟程序得附帶提起民事
      訴訟，對於被告及依民法負賠償責任之人，請求回復其損
      害；附帶民事訴訟之判決，應以刑事訴訟判決所認定之事
      實為據，刑事訴訟法第487 條第1 項、第500 條前段定有
      明文。次按，因故意或過失，不法侵害他人之權利者，負
      損害賠償責任；又不法侵害他人之身體、健康、名譽、自
      由、信用、隱私、貞操，或不法侵害其他人格法益而情節
      重大者，被害人雖非財產上之損害，亦得請求賠償相當之
      金額，民法第184 條第1 項前段、第195 條第1 項前段分
      別定有明文。經查，本件原告起訴主張被告有於108 年3
      月8 日、4 月13日、4 月19日、6 月22日、9 月13日、9 
      月14日、10月10日，於上揭方式，在高雄市○○區○○路
      000 號之金銀島汽車旅館（下稱汽車旅館）內對其趁機性
      交之事實，業據本院以109 年度侵訴字第55號刑事判決認
      定屬實並判決在案，自堪信為真實，是被告侵害原告身體
      健康權、性自主權，應負損害賠償之責。
    2.至原告另主張被告有於不詳日期，在汽車旅館或於原告家
      中，對其趁機性交20餘次，然揆諸上開說明，原告此部分
      之主張既未經上開刑事判決認定為犯罪事實，原告就該部
      分主張所受損害，即非因刑事判決所認定之犯罪事實所生
      之損害，自不得於本件附帶民事訴訟請求賠償，是原告此
      部分之主張於法無據，應予駁回。
（二）原告得請求之精神慰撫金為若干？
    1.按精神慰撫金之酌定，除原告所受之傷害程度外，尚應審
      酌兩造之身分地位、學識經歷、財產狀況、痛苦程度等節
      以定之。次按，慰藉金之賠償須以人格權遭遇侵害，使精
      神上受有痛苦為必要，其核給之標準固與財產上損害之計
      算不同，然非不可斟酌雙方身分資力與加害程度，及其他
      各種情形核定相當之數額（最高法院76年度台上字第1908
      號、51年度台上字第223 號判決要旨可資參照）。
    2.經查，被告對原告為上開侵權行為，被告自應對原告負損
      害賠償之責。審酌被告與原告為鄰居，為滿足己身慾念，
      竟無視原告為身心障礙者，智能、理解能力較常人為低，
      難以有周全心智保護自身權益，利用原告心智缺陷不知抗
      拒，於上揭時、地，對原告為7 次性交行為，所為戕害原
      告之身心健康及其性自主決定權，犯後猶否認犯行，未獲
      得原告原諒；復參以原告之學經歷資料（均詳卷），被告
      之學歷、家庭經濟生活狀況（因涉個人隱私，詳見本院10
      9 年度侵訴字第55號卷第373 頁），以及本院依職權調閱
      兩造稅務電子閘門財產所得調件明細表（見本院110 年度
      侵附民字第9 號卷〈下稱附民卷〉第15至23頁）。本院綜
      合被告上開行為侵害原告之程度，及兩造學經歷、資力等
      情形，認原告就被告行為所請求之精神慰撫金，以60萬元
      為適當，故原告在60萬元範圍內之請求尚無不當，而逾此
      部分之請求，則無理由，應予駁回。
（三）末按給付無確定期限者，債務人於債權人得請求給付時，
      經其催告而未為給付，自受催告時起，負遲延責任。其經
      債權人起訴而送達訴狀，或依督促程序送達支付命令，或
      為其他相類之行為者，與催告有同一之效力。又遲延之債
      務以支付金錢為標的者，債權人得請求依法定利率計算之
      遲延利息，民法第229 條、第233 條第1 項分別定有明文
      。本件因侵權行為所生之損害賠償債權，為給付無確定期
      限之債權，又係以支付金錢為標的，應於被告受催告履行
      而未履行，始發生遲延責任。查原告起訴狀繕本於110 年
      3 月15日送達於被告乙情，有送達證書可考（見附民卷第
      11頁），則原告依前揭被告所應賠償之60萬元，請求被告
      應給付自起訴狀繕本送達被告翌日即110 年3 月16日起至
      清償日止，按週年利率5 ％計算之利息部分，亦屬有據，
      應予准許。逾此部分之請求，則無理由，應予駁回。
四、綜上所述，原告依侵權行為法律關係，請求被告給付原告60
    萬元，及自110 年3 月16日起至清償日止，按週年利率5 ％
    計算之利息，為有理由，應予准許，逾此部分之請求，均無
    理由，應予駁回。
五、本件係刑事附帶民事訴訟事件，依刑事訴訟法第505 條第2
    項規定，免納裁判費用，且訴訟費用並未在刑事訴訟法第49
    1 條準用之列，亦毋庸命當事人負擔，併此敘明。
六、本件事證已臻明確，兩造其餘攻擊防禦方法及所提證據，經
    審酌後認與判決結果無影響，爰不再逐一論述，附此敘明。
七、據上論結，本件原告之訴為一部有理由，一部無理由，應依
    刑事訴訟法第502 條第1 項、第2 項，判決如主文。
中    華    民    國  110     年    12    月    8     日
                  刑事第十二庭  審判長法  官  蔡書瑜
                                      法  官  李承曄
                                      法  官  楊甯伃
以上正本證明與原本無異。
如不服本判決應於收受本判決後20日內向本院提出上訴書狀，並
應敘述具體理由，如未敘述上訴理由者，應於上訴期間屆滿後20
日內補提理由書狀於本院（均須按他造當事人之人數附繕本）「
切勿逕送上級法院」。
因疫情而遲誤不變期間，得向法院聲請回復原狀。
中    華    民    國   110    年    12    月    8     日
                                      書記官  陳蓉柔